【裁判字號】    97,抗,157
【裁判日期】    980114
【裁判案由】    拍賣抵押物
【裁判全文】
臺灣臺南地方法院民事裁定               97年度抗字第157號
抗  告  人  乙○○
上列抗告人與相對人甲○○（業於民國97年8月2日死亡）間請求
拍賣抵押物事件，對於本院中華民國97年10月15日本院97年度司
拍字第 741號所為之裁定提起抗告，經本院於97年12月24日裁定
後，再提起抗告，本院裁定如下：
    主  文
本院97年度抗字第157號於民國97年12月24日所為之裁定撤銷。
原審97年度司促字第741號於民國97年10月日15日所為之裁定廢
棄，發回原審法院。
    理  由
一、抗告意旨略以：本件相對人甲○○，經其鄰居傳聞早已身亡
    ，依民事訴訟法第 168條之規定，應當然停止訴訟程序，是
    本件尚未經繼承，不能請求，且本件抵押權是否虛偽設定，
    將向民事庭起訴，以求解決，為此提起本件抗告等語。
二、按原法院或審判長認抗告為有理由者，應撤銷或變更原裁定
    。又按抗告法院認抗告為有理由者，應廢棄或變更原裁定；
    ，非有必要，不得命原法院或審判長更為裁定。再按第一審
    之訴訟程序有重大之瑕疵者，第二審法院得廢棄原判決，而
    將該事件發回原法院，但以因維持審級制度認為必要時為限
    。民事訴訟法第490條第 1項、第492條、第451條第1項分別
    定有明文。
三、經查本件相對人於民國97年 6月17日向本院提起本件拍賣抵
    押物之聲請，經原審法院於97年10月15日裁定准予其拍賣抵
    押物之聲請，有相對人之聲請狀及原審裁定附於原審卷可稽
    ，然相對人甲○○業於97年8月2日死亡，有本院依職權向戶
    政系統電子閘門調閱之個人基本資料查詢結果足憑。按當事
    人死亡者，訴訟程序在有繼承人、遺產管理人或其他依法令
    應續行訴訟之人承受其訴訟以前當然停止，民事訴訟法第16
    8 條定有明文。揆諸前揭法條規定，本件聲請程序於相對人
    甲○○97年年8月2日死亡後，其繼承人、遺產管理人或其他
    依法令應續行訴訟之人承受其訴訟以前當然停止，乃原審未
    察，仍對已死亡之相對人甲○○於97年10月15日逕為准予其
    拍賣抵押物之裁定，其訴訟程序自屬有重大瑕疵，為維持當
    事人之審級利益，自有廢棄原裁定，將本事件發回原審法院
    即本院非訟中心更為處理之必要。從而，抗告人指摘原裁定
    不當，求予廢棄原裁定，即難謂無理由。爰由本院依民事訴
    法第490條第1項，先將於97年12月24日所為之裁定予以撤銷
    ，並將原裁定廢棄，發回原審法院即本院非訟中心重行審理
    ，以符法制。
四、據上論結：本件抗告為有理由，依非訟事件法第46條，民事
    訴訟法第495條之1 第1項、第490條第1項、第492條、第451
    條第1項，裁定如主文。
中    華    民    國    98    年    1     月    14    日
                  民事第一庭    法  官  蔡美美
以上正本係照原本作成。
除以適用法規顯有錯誤為理由，不得再抗告。
中    華    民    國    98    年    1     月    14    日
                                書記官  謝明達


司法院資訊處製作；財團法人民間司法改革基金會備份。
